【裁判字號】    95,毒抗,85
【裁判日期】    950224
【裁判案由】    毒品危害防制條例
【裁判全文】
臺灣高等法院刑事裁定                   95年度毒抗字第85號
抗  告  人
即  被  告  甲○○
上列被告因違反毒品危害防制條例案件，不服臺灣臺北地方法院
，中華民國95年1月12日所為裁定（95年度毒聲字第19號）提起
抗告，本院裁定如下：
    主  文
抗告駁回。
    理  由
一、按犯毒品危害防制條例第10條之罪者，檢察官應聲請法院裁
    定，令被告入勒戒處所觀察、勒戒，其期間不得逾二月，同
    條例第20條第1項定有明文。
二、經查，被告於民國（下同）94年10月25日17時50分許，為警
    查獲後，於警詢中採其尿液經送請臺灣檢驗科技股份有限公
    司以酵素免疫分析法及氣相層析質譜儀檢驗結果，呈安非他
    命陽性反應，此有該公司94年11月11日出具之濫用藥物尿液
    檢驗報告一紙附於偵查卷可證。次查，安非他命經口服投與
    後，約百分之七十於二十小時內自尿中排出，約百分之九十
    於九十六小時內自尿中排出，如僅憑尿液中呈安非他命陽性
    反應，並無法確實推算吸食時間距採集時間之長短，惟依上
    述資料推斷，最長可能不會超過四日，有行政院衛生署藥物
    食品檢驗局81藥檢壹字第001156號函可憑。再查，以氣相層
    析質譜儀之方法作藥物及其代謝產物之定性及定量分析檢驗
    者，幾乎不會有偽陽性反應產生，亦即如尿液中未含有煙毒
    之反應者，即不可能產生因藥物所引起之偽陽性反應，亦有
    行政院國軍退除役官兵輔導委員會榮民總醫院83年4月7日（
    83）北總內字第03039號函可參。被告於警詢中採其尿液經
    送請臺灣檢驗科技股份有限公司以酵素免疫分析法及氣相層
    析質譜儀檢驗結果，呈安非他命陽性反應，既已如前述，則
    被告於為警詢中採尿回溯96小時內之某時，在不詳處所，有
    施用第二級毒品安非他命之事實，自堪認定。原法院據檢察
    官之聲請，依毒品危害防制條例第20條第1項及觀察勒戒處
    分執行條例第3條第1項，裁定令被告入勒戒處所施以觀察、
    勒戒。經核於法並無不合。
三、被告之抗告意旨雖以：伊於94年10月25日17時50分之前，陪
    同居人劉誌強回租屋處，當時屋內有四個人在，此後伊就一
    直待在客廳，事因是空氣非常不好，並且有異味，說不上來
    的很不舒服味道與感覺，但直到發生情況之後，伊才曉得那
    種異味原來是毒品在吸食後發出的味道，當初伊沒想到在這
    種情況之下，果真如同像吸食到二手煙的嚴重狀況，當伊被
    新店分局警員帶回局裡採尿之後送驗，結果呈現是有陽性反
    應，有如同吸食者的同樣反應，造成伊今日的困擾；伊確實
    沒有吸毒云云。惟查：
  (一)抗告人於上揭時地為警查獲後，警詢中採尿送驗結果呈安非
    他命、甲基安非他命陽性反應，此有臺灣檢驗科技股份有限
    公司94年11月11日濫用藥物檢驗報告1份附卷可稽（見偵查
    卷第122頁）。而臺灣檢驗科技股份有限公司係採用氣相層
    析質譜儀法作為尿液檢驗方法，以氣相層析質譜儀作藥物及
    其代謝產物之定性及定量分析，幾乎不會有偽陽性產生，已
    如前述，則上開尿液檢驗報告自可採信。
  (二)次查，警方於94年10月25日18時許，持搜索票至新店市○○
    路41巷6號5樓頂樓加蓋鐵皮屋搜索，當時在場之人除被告與
    其男友劉誌強外，固尚有洪坤祥、陳國才、張孫富、魏錦文
    等四人。然在警詢中經警方訊問：「最後一次吸食安非他命
    是於何時？」，據在場人洪坤祥答稱：94年9月初在所租屋
    處開始施打海洛因，我之前食用安非他命平均每三天吸食一
    次，後來因為開始施打海洛因，就比較不用安非他命（見偵
    查卷第21頁）；在場人陳國才供陳：我沒有吸食安非他命，
    我注射海洛因（見偵查卷第28頁）；在場人張孫富供稱：最
    後一次吸食安非他命則在94年10月22日早上10時許，吸食地
    點一樣在家中（見偵查卷第36頁）；在場人魏錦文供稱：警
    方持搜索票執行搜索時我剛好進入當場為警查獲，最後一次
    吸食安非他命則在94年10月22日早上7、8點，吸食地點一樣
    在家中（見偵查卷第49頁）。依證人洪坤祥、陳國才、張孫
    富、魏錦文四人之上揭供詞，並無人於94年10月25日當天有
    施用安非他命之行為，更遑論在新店市○○路41巷6號5樓頂
    樓加蓋鐵皮屋內吸食。從而，被告所辯：伊於94年10月25日
    17時50分之前，陪同居人劉誌強回租屋處，當時屋內有四個
    人在，因是空氣非常不好，並且有異味，直到發生情況之後
    ，伊才曉得那種異味原來是毒品在吸食後發出的味道乙節，
    已顯非屬實。
  (三)況且，同處一室之人，若其中一人施用第二級毒品，其他未
    施用者之尿液經檢驗是否會呈安非他命陽性反應，雖無相關
    文獻資料可供參考。惟依常理判斷，若與吸食第第二級毒品
    安非他命、甲基安非他命者同處一室，其吸入二手菸或蒸氣
    之影響程度，與空間大小、密閉性、吸入之濃度多寡及吸入
    時間長短等因素有關，且因個案而異，又縱然吸入二手煙或
    蒸氣之尿液可檢出毒品反應，其濃度亦應遠低於施用者，此
    有行政院衛生署管制藥品管理局93年7月30日管檢字第09300
    0700號函可參。又吸入煙霧或安非他命之二手煙，在文獻上
    雖尚無能否由尿液中檢驗出煙毒或安非他命反應之研究報告
    ，然依法務部調查檢驗煙毒或安非他命案件經驗研判，若非
    長時間與吸毒者直接相向且存心大量吸入吸毒者所呼出之煙
    氣，以二手煙中可能存在之低劑量煙毒或安非他命，應不致
    在尿液中檢驗出煙毒或安非他命反應，亦有法務部調查局第
    六處82年8月6日發技一字第4153號函足參。而觀諸抗告人
    上揭尿液檢驗報告，其檢驗出安非他命、甲基安非他命之濃
    度各為4251ng /ml、14369ng/ml，較之行政院衛生署公告值
    500ng/ ml高出甚多，核諸上開說明，顯非是吸食二手煙霧
    所導致。是抗告人所辯，自無足採。
  (四)抗告意旨執前詞指摘原法院裁定不當，為無理由，抗告應予
    駁回。
據上論斷，應依刑事訴訟法第412條，裁定如主文。
中    華    民    國    95    年    2     月    24    日
            刑事第十法庭  審判長法  官  劉景星
                                法  官  陳志洋
                                法  官  陳博志
以上正本證明與原本無異。
不得再抗告。
                                書記官  陳嘉文
中    華    民    國    95    年    3     月    2     日


司法院資訊處製作；財團法人民間司法改革基金會備份。
